臺灣臺北地方法院刑事判決　　　　　　　96年度易字第1424號
公　訴　人　臺灣臺北地方法院檢察署檢察官
被　　　告　甲○○
　　　　　　　　　　（現因另案於臺灣臺北監獄執行中）
上列被告因毒品危害防制條例案件，經檢察官提起公訴（96年度
毒偵字第1626號），本院判決如下：
    主  文
甲○○施用第二級毒品，累犯，處有期徒刑陸月，如易科罰金，
以新臺幣壹仟元折算壹日。
    事  實
一、甲○○前於民國93年間因違反毒品危害防制條例案件，經本
    院以93年度毒聲字第597號裁定送觀察、勒戒，因認無繼續
    施用毒品傾向，於94年7月12日出勒戒處所（於94年8月8日
    期滿），經臺灣臺北地方法院檢察署檢察官於94年7月13日
    以94年度毒偵緝字第123號、94年度毒偵緝字第125號、第12
    6號、第127號為不起訴處分確定；又於95年10月27日（起訴
    書誤載為95年6月12日）因施用第一級毒品案件，經本院以
    95年度訴字第1420號判處有期徒刑8月（目前執行中，此不
    構成累犯）；甲○○另於94年間因槍砲彈藥刀械管制條例案
    件，經本院判處有期徒刑3月確定，於95年10月3日執行完畢
    （10月4日出監）。詎其仍不知戒除毒癮，又基於施用第二
    級毒品安非他命之犯意，於96年3月18日上午及當天晚上11
    時許，在臺北市○○○路○段某陸橋下之汽車內，各施用第
    二級毒品安非他命、甲基安非他命各1次，嗣於翌（19）日
    因另案通緝遭警逮捕，經警將其親自採集之尿液送檢驗結果
    呈安非他命、甲基安非他命陽性反應，而查悉上情。
二、案經臺北市政府警察局士林分局報請臺灣士林地方法院檢察
    署檢察官呈請臺灣高等法院檢察署令轉臺灣臺北地方法院檢
    察署檢察官偵查起訴。
    理  由
一、前開事實，迭據被告甲○○於檢察官偵訊及本院審理時坦承
    不諱（見臺灣士林地方法院檢察署96年度毒偵字第930號卷
    第28頁、本院96年6月27日審判筆錄第3頁），而查被告於96
    年3月19日經警緝獲後所親自採集之尿液經送鑑定，鑑定結
    果確實呈安非他命、甲基安非他命陽性反應，有臺北市政府
    警察局偵辦毒品案件尿液檢體委驗單、台灣尖端先進生技醫
    藥股份有限公司濫用藥物檢驗報告1份在卷可稽（見臺灣士
    林地方法院檢察署96年度毒偵字第930號卷第10、12頁），
    而被告自93年起即有毒品前科紀錄，有臺灣高等法院被告前
    案紀錄表在卷可參，顯見被告確有施用毒品之病態習慣，被
    告前開自白與事實相符，應可採信。是本件事證已明確，被
    告前開犯行，堪以認定。
三、被告於93年間因違反毒品危害防制條例案件，經本院以93年
    度毒聲字第597號裁定送觀察、勒戒，因認無繼續施用毒品
    傾向，於94年7月12日出勒戒處所（於94年8月8日期滿），
    經臺灣臺北地方法院檢察署檢察官於94年7月13日以94年度
    毒偵緝字第123號、94年度毒偵緝字第125號、第126號、第
    127號為不起訴處分確定，除有前開之前案紀錄表在卷可稽
    外，復有本院刑事裁定及臺灣臺北地方法院檢察署94年度毒
    偵緝字第123號、94年度毒偵緝字第125號、第126號、第127
    號不起訴處分書網路擷取本等在卷可佐，被告於觀察勒戒執
    行完畢後，5年以內再犯本件施用第二級毒品罪，參諸毒品
    危害防制條例第20條第3項規定之反面解釋，被告已無再施
    以觀察、勒戒及強制戒治之必要，附此說明。
四、核被告所為，係犯毒品危害防制條例第10條第2項施用第二
    級毒品罪，其持有第二級毒品安非他命、甲基安非他命之低
    度行為為施用第二級毒品安非他命、甲基安非他命之高度行
    為所吸收，不另論罪。又毒品危害防制條例所規定之施用第
    二級毒品犯行，具有因毒品成習而反覆施用之性質，復參酌
    最高法院95年度台上字第1079號判決揭示「刑事法若干犯罪
    行為態樣，本質上原具有反覆、延續實行之特徵，立法時既
    予特別歸類，定為犯罪構成要件之行為要素，則行為人基於
    概括之犯意，在密切接近之一定時、地持續實行之複次行為
    ，倘依社會通念，於客觀上認為符合一個反覆、延續性之行
    為觀念者，於刑法評價上，即應僅成立一罪。學理上所稱『
    集合犯』之職業性、營業性或收集性等具有重複特質之犯罪
    均屬之，例如經營、從事業務、收集、販賣、製造、散布等
    行為概念者是」之意旨，及最高法院71年台上字第2837號判
    例、92年度台上字第6744號判決意旨所揭示「行為人主觀上
    就同一犯罪構成事實，以單一行為之數個舉動接續進行，以
    實現一個犯罪構成要件，侵害同一法益，客觀上亦認係實施
    一個犯罪行為」之接續犯概念，足認毒品危害防制條例所規
    定處罰之施用毒品行為固具有反覆實施之性質，然各次施用
    毒品行為應係各自獨立，尚難認係同一行為之數次舉動，換
    言之，施用毒品行為與上揭接續犯之概念有別；而集合犯與
    連續犯之區別則在於立法者已將本質上具有反覆、延續實行
    之特徵予特別歸類而定為犯罪構成要件之行為要素，且依社
    會通念於客觀上認為符合一個反覆、延續性之行為觀念者即
    應僅成立集合犯之一罪，反之則係連續犯。準此，毒品危害
    防制條例既依成癮性、濫用性及對社會危害性而將毒品分為
    四級，且僅規定處罰施用第一、二級毒品，足見毒品危害防
    制條例所處罰施用第一、二級毒品，其構成要件之行為要素
    係具有濫用之反覆、延續實行，且依社會通念於客觀上認為
    符合一個反覆、延續性之行為觀念，於刑法評價上，即應僅
    成立「集合犯」之一罪。本件被告既係僅於96年3月18日上
    午及當天晚上11時許各施用1次第二級毒品，揆諸前開說明
    ，應為集合犯之包括之一罪。公訴人雖未就被告於96年3 月
    18日上午施用第二級毒品之犯行起訴，然此與公訴人已起訴
    之犯罪事實既具包括一罪之實質上一罪關係，已為起訴效力
    所及，本院自應一併加予審究。又被告前於94年間因槍砲彈
    藥刀械管制條例案件，經本院判處有期徒刑3月，於95年10
    月3日執行完畢，此有臺灣高等法院被告前案紀錄表在卷可
    稽，其於有期徒刑完畢執行後，5年以內故意再犯本件有期
    徒刑以上之數罪，為累犯，應依法加重其刑。爰審酌被告已
    有多次如前所述之毒品前科，經過觀察勒戒及刑之宣告，猶
    不知戒除施用第二級毒品惡習，抗拒毒品之意志力薄弱，及
    其施用之時間及次數、所生自我戕害之結果、犯罪後於本院
    審理中尚能坦承犯行而態度良好等一切情狀，量處如主文所
    示之刑，並諭知易科罰金之折算標準。
據上論斷，應依刑事訴訟法第299條第1項前段，毒品危害防制條
例第10條第2項，刑法第11條前段、第47條第1項、第41條第1項
前段，刑法施刑法第1條之1，判決如主文。
本案經檢察官林禎瑩到庭執行職務。
中　　華　　民　　國　　96　　年　　6 　　月　　29　　日
　　　　　　　　　刑事第十庭    法　官　林春鈴
以上正本證明與原本無異。
如不服本判決，應於判決送達後10日內，向本院提出上訴狀。
　　　　　　　　　　　　　　　　書記官　劉俊源
中　　華　　民　　國　　96　　年　　6 　　月　　29　　日
附錄本案論罪科刑法條：
毒品危害防制條例第10條
施用第一級毒品者，處六月以上五年以下有期徒刑。
施用第二級毒品者，處三年以下有期徒刑。
